---
title: "Selva Lacandona"
output: pdf_document
---

En este documento se propone un plan de muestreo para estimar la probabilidad 
de que un polígono identificado con pérdida de selva (por el algoritmo de 
CONABIO) haya experimentado la pérdida etiquetada. Nos concentramos en los dos
últimos trimestres de 2018 y en los puntos localizados en Marqués de Comillas.

```{r setup, echo=FALSE}
knitr::opts_chunk$set(echo = FALSE, message=FALSE)
library(tidyverse)
library(sf)
theme_set(theme_minimal())
```

```{r lectura_datos}
# paths a archivos en LUSTRE
paths_shp <- paste0("/Volumes/MADMEX/bits/lacandona/",
    c("T4-2018/changes_selva_lacandona_2018.4.shp",
    "T1-2019/changes_selva_lacandona_2019.1.shp"))

# creamos data frame espacial
# hay un error en cve_cmb de 2019, suponemos que cve_cmb es correcto
read_trimestre <- function(path) {
    read_sf(path) %>% 
        mutate(trimestre = parse_number(path)) %>% 
        select(area, cve_cmb, id, antes, despues, nom_cmb, trimestre,
            geometry) %>% 
        mutate(
            cve_cmb = as.integer(paste0(antes, despues)), 
            nom_cmb = ifelse(nom_cmb == "Selva-Aagricultura", 
                "Selva-Agricultura", nom_cmb)
            )
}
list_shp <- map(paths_shp, read_trimestre)
df_change <- reduce(list_shp, rbind)

# revisamos intersección con Marqués de Comillas
marques <- read_sf("../data_input/marques_comillas/MdC_SREZyNR2017.shp") %>% 
    select(geometry) 
intersecta_marques <- st_intersects(df_change, marques, sparse = FALSE) %>% 
    apply(1, sum)
df_change <- df_change %>% 
    mutate(
        area_m2 = st_area(geometry),
        menor_ha = area < 1, 
        en_marques = intersecta_marques > 0
        )
```


En el cuarto trimestre de 2018 y primer trimestre de 2019 se detectaron 
`r nrow(df_change)` 
polígonos con cambio, la siguiente
tabla enumera el total de polígonos de cambio en cada trimestre y el número de 
polígonos de cambio en Marqués de Comillas.

```{r}
df_change %>% 
    as.data.frame() %>% 
    count(trimestre, en_marques) %>% 
    spread(en_marques, n) %>% 
    rename(Total = `FALSE`, M.Comillas = `TRUE`) %>% 
    mutate(Total = Total + M.Comillas) %>% 
    knitr::kable()
```

En el siguiente mapa podemos ver la distribución de los polígonos de cambio y 
el municipio de Marqués de Comillas.

```{r}
ggplot(df_change) +
    geom_sf(fill = "darkgray") +
    geom_sf(data = marques, fill = NA) +
    theme_minimal()
```


En adelante nos restringimos a aquellos polígonos localizados en Marqués de 
Comillas, la siguiente tabla muestra el número de polígonos por tipo de cambio:

```{r}
df_change_marques <- filter(df_change, en_marques)
df_change_marques %>% 
    as.data.frame() %>% 
    count(cve_cmb, nom_cmb) %>% 
    mutate(prop = round(100 * n / sum(n))) %>% 
    arrange(-n) %>% 
    knitr::kable()
```

```{r}
df_change_selva <- df_change_marques %>% 
    filter(cve_cmb %in% c(24, 23, 27, 25))
```

El objetivo es evaluar la pérdida de selva por lo que nos concentraremos en
los polígonos de pérdida, y reducimos así el número de polígonos de interés a 
`r nrow(df_change_selva)`.

```{r}
menores_ha <- round(100 * mean(as.numeric(df_change_selva$area_m2) < 10000))
menores_media_ha <- round(100 * mean(as.numeric(df_change_selva$area_m2) < 5000))
```

En cuanto al tamaño de los polígonos, el `r menores_ha` % son menores a una 
hectárea y el `r menores_media_ha` % menores a media hectárea.

```{r, fig.width=4,fig.height=3}
ggplot(df_change_selva, aes(x = area)) +
    geom_histogram(binwidth = 0.3) +
    scale_x_log10() +
    geom_vline(xintercept = 1, color = "red") +
    labs(subtitle = "Tamaño de los polígonos (ha)")
```

## Diseño de muestra

* **Marco muestral:** Polígonos con detección de pérdida de selva y 
área mayor a 250 metros cuadrados.

```{r count}
df_change_selva_count <- df_change_selva %>% 
    as.data.frame() %>% 
    count(cve_cmb, nom_cmb) %>% 
    arrange(-n) %>% 
    rename(N = n)
df_change_selva_count %>% 
    knitr::kable()
```

* **Objetivos:** 
    + Estimar la probabilidad de que un polígono etiquetado con pérdida de 
    selva, haya experimentado el cambio y la calse asignada sea correcta.
    + Estimar la probabilidad de que un polígono etiquetado con una pérdida dada
    (por ejemplo selva-asentamientos) haya experimentado la pérdida asignada.

* **Estratificación:** Clase de cambio.

* **Proceso de validación:** Los expertos analizarán la fotografía y 
determinarán si el cambio se llevó a cabo y si es de la naturaleza que se 
indica.

* **Tamaño de muestra:** Calculamos el tamaño de muestra necesario para lograr
estimaciones con error aceptable dentro de cada categoría de cambio de interés
(selva-agricultura, selva-pastizal,...). Para esto consideramos:  
    + Seguimos el camino conservador de suponer que la probabilidad de que un 
    polígono etiquetado con un cambio dado haya cambiado es alrededor a 50%.  
    + Consideramos que las distintas clases de cambio tienen un número distinto
    de polígonos.
    
    En la siguiente tabla podemos ver los errores estándar que obtendríamos con
    distintos tamaños de muestra (columna *n*) en cada categoría de cambio 
    (suponiendo precisiones de 50%).

```{r tamanos_errores, warning=FALSE, error=TRUE}
expand.grid(c(5, 10, 30, 50, 70), df_change_selva_count$cve_cmb) %>% 
    rename(n = Var1, cve_cmb = Var2) %>% 
    left_join(df_change_selva_count, by = "cve_cmb") %>% 
    mutate(
        eest_raw_0.5 = sqrt(0.5 ^ 2 / n), 
        eest_clase_0.5 = sqrt(1 - n / N) * eest_raw_0.5
    ) %>% 
    mutate_at(vars(eest_raw_0.5:eest_clase_0.5), .funs = ~round(., 2)) %>% 
    select(-eest_raw_0.5, -cve_cmb, -N) %>% 
    spread(nom_cmb, eest_clase_0.5) %>% 
    mutate_all(.funs = ~ifelse(is.na(.), "-", .)) %>% 
    select(n, `Selva-Agricultura`, `Selva-Pastizal`, `Selva-Otros`)
    knitr::kable()
```

Si ponemos como objetivo que en cada categoría los intervalos del 95% de 
confianza tengan una longitud máxima de 20 puntos porcentuales, (esto es 
más/menos 10) requerimos errores estándar menores a 0.05 y obtenemos los 
siguientes tamaños de muestra *n*.


```{r}
tab_change <- df_change_selva_count %>% 
    mutate(
        n0 = 1.96 ^ 2 * 0.5 ^ 2 / (.1 ^ 2), 
        n = ceiling(n0 / (1 + n0 / N))
        ) %>% 
    select(-n0)

tab_change %>%  
    knitr::kable()
```

Dando lugar a un tamaño de muestra total de `r sum(tab_change$n)`, incrementamos
en 10% el tamaño de muestra previendo una no respuesta de ese porcentaje. 

```{r, eval=FALSE}
tab_change <- tab_change %>% 
    mutate(n_sobre = pmin(N, n + round(n * 0.10)))

set.seed(129817)
sample_selva <- df_change_selva %>% 
    left_join(tab_change, by = c("cve_cmb", "nom_cmb")) %>% 
    split(.$cve_cmb) %>% 
    map(~sample_n(., size = first(.$n_sobre))) %>% 
    reduce(rbind) %>% 
    select(-N, -n, -n_sobre, -area_m2, -menor_ha, -en_marques)
# st_write(sample_selva, "../data_output/2019-05-03_muestra/sample_selva_lacandona.shp")
```



### Dificultades/Dudas

1. A partir de la fotografía el experto debe emitir un juicio:

    + Se observa selva, por tanto no hubo pérdida y el algoritmo se equivocó.
    + Se observa pérdida pero no es la pérdida etiquetada.
    + Se observa pérdida y coincide con la etiqueta asignada, se puede 
    determinar si la pérdida corresponde a los últimos meses?

2. Del diseño actual **no** se podrá estimar el porcentaje de área que cambió
debido a que solo se están analizando los polígonos con cambio etiquetado por el
algoritmo.

3. Intervalos de 90% de confianza +/- 10 (por ejemplo *(60,80)*) puntos 
porcentuales son aceptables? Podemos apuntar a intervalos más estrechos 
incrementando el tamaño de muestra.

```{r revision_muestra, echo=FALSE, eval=FALSE}
sample <- st_read("../data_output/2019-05-03_muestra/sample_selva_lacandona.shp")
glimpse(sample)
```

