---
title: "Selva Lacandona"
output: pdf_document
---

```{r setup, include=FALSE}
knitr::opts_chunk$set(echo = FALSE)
library(tidyverse)
library(sf)

theme_set(theme_minimal())

# paths a archivos en LUSTRE
paths_shp <- c("/Volumes/MADMEX/bits/lacandona/T3-2018/changes_selva_lacandona_2018.3.shp", "/Volumes/MADMEX/bits/lacandona/T4-2018/changes_selva_lacandona_2018.4.shp")

# creamos data frame espacial
read_trimestre <- function(path) {
    read_sf(path) %>% 
        mutate(trimestre = parse_number(path))
}
list_shp <- map(paths_shp, read_trimestre)
df_change <- reduce(list_shp, rbind)

# revisamos intersección con Marqués de Comillas
marques <- read_sf("../data_input/marques_comillas/MdC_SREZyNR2017.shp") %>% 
    select(geometry) 
intersecta_marques <- st_intersects(df_change, marques, sparse = FALSE) %>% 
    apply(1, sum)
df_change <- df_change %>% 
    mutate(
        area_m2 = st_area(geometry),
        menor_ha = area < 1, 
        en_marques = intersecta_marques > 0
        )
```

En el tercer y cuarto trimestre de 2018 se detectaron `r nrow(df_change)` 
polígonos con cambio, la mayoría corresponden al tercer trimestre, la siguiente
tabla enumera el total de polígonos de cambio en cada trimestre y el número de 
polígonos de cambio en Marqués de Comillas.

```{r}
df_change %>% 
    as.data.frame() %>% 
    count(trimestre, en_marques) %>% 
    spread(en_marques, n) %>% 
    rename(Total = `FALSE`, M.Comillas = `TRUE`) %>% 
    mutate(Total = Total + M.Comillas) %>% 
    knitr::kable()
```

En el siguiente mapa podemos ver la distribución de los polígonos de cambio y 
el municipio de Marqués de Comillas.

```{r}
ggplot(df_change) +
    geom_sf(fill = "darkgray") +
    geom_sf(data = marques, fill = NA) +
    theme_minimal()
```


En adelante nos restringimos a aquellos polígonos en Marqués de Comillas, la 
siguiente tabla muestra el número de polígonos por tipo de cambio:

```{r}
df_change <- filter(df_change, en_marques)
df_change %>% 
    as.data.frame() %>% 
    count(cve_cmb, nom_cmb) %>% 
    mutate(prop = round(100 * n / sum(n))) %>% 
    arrange(-n) %>% 
    knitr::kable()
```
```{r}
df_change_selva <- df_change %>% 
    filter(cve_cmb %in% c(24, 23, 27, 25))
```

El objetivo es evaluar la pérdida de selva por lo que nos concentraremos en
los polígonos de pérdida, y reducimos así el número de polígonos de interés a 
`r nrow(df_change_selva)`.

```{r}
menores_ha <- round(100 * mean(as.numeric(df_change_selva$area_m2) < 10000))
menores_media_ha <- round(100 * mean(as.numeric(df_change_selva$area_m2) < 5000))
```

En cuanto al tamaño de los polígonos, el `r menores_ha` % son menores a una 
hectárea y el `r menores_media_ha` % menores a media hectárea.

```{r, fig.width=4,fig.height=3}
ggplot(df_change_selva, aes(x = area)) +
    geom_histogram(binwidth = 0.3) +
    scale_x_log10() +
    geom_vline(xintercept = 1, color = "red") +
    labs(subtitle = "Tamaño de los polígonos (ha)")
```

```{r}
df_change_selva <- df_change %>% 
    filter(cve_cmb %in% c(24, 23, 27, 25)) %>% 
    mutate(clase_tamano = Hmisc::cut2(as.numeric(area_m2), cuts = c(250, 1000, 
        10000, 50000, 940000)))
```

## Diseño de muestra

* **Marco muestral:** Polígonos con detección de pérdida de selva y 
área mayor a 50 metros cuadrados.

```{r}
df_change_selva %>% 
    as.data.frame() %>% 
    count(nom_cmb) %>% 
    arrange(-n) %>% 
    knitr::kable()
```

* **Objetivos:** 
    + Estimar la probabilidad de que un polígono etiquetado con pérdida de 
    selva, haya experimentado el cambio y la calse asignada sea correcta.
    + Estimar la probabilidad de que un polígono etiquetado con una pérdida dada
    (por ejemplo selva-asentamientos) haya experimentado la pérdida asignada.

* **Estratificación:** Clase de cambio.

* **Proceso de validación:** Los expertos analizarán la fotografía y 
determinarán si el cambio se llevó a cabo y si es de la naturaleza que se 
indica.

* **Tamaño de muestra:** Calculamos el tamaño de muestra necesario para lograr
estimaciones con error aceptable dentro de cada categoría de cambio de interés
(selva-agricultura, selva-pastizal,...). Para esto consideramos:  
    + Seguimos el camino conservador de suponer que la probabilidad de que un 
    polígono etiquetado con un cambio dado haya cambiado es alrededor a 50%.  
    + Consideramos que las distintas clases de cambio tienen un número distinto
    de polígonos.
    
    En la siguiente tabla podemos ver los errores estándar que obtendríamos con
    distintos tamaños de muestra (columna *n*) en cada categoría de cambio 
    (suponiendo precisiones de 50%).

```{r, warning=FALSE}
tibble(
    n = c(10, 30, 50, 70), 
    eest_raw_0.5 = sqrt(0.5 ^ 2 / n), 
    eest_agri_0.5 = sqrt(1- n / 631) * eest_raw_0.5,
    eest_pastizal_0.5 = sqrt(1- n / 67) * eest_raw_0.5,
    eest_otros_0.5 = sqrt(1- n / 8) * eest_raw_0.5
    ) %>% 
    mutate_at(vars(eest_raw_0.5:eest_otros_0.5), .funs = ~round(., 2)) %>% 
    mutate_at(vars(eest_raw_0.5:eest_otros_0.5), 
        .funs = ~ifelse(is.na(.), "-", .)) %>% 
    select(-eest_raw_0.5) %>% 
    knitr::kable()
```

Si ponemos como objetivo que en cada categoría los intervalos del 95% de 
confianza tengan una longitud máxima de 20 puntos porcentuales, (esto es 
más/menos 10) requerimos errores estándar menores a 0.05 y obtenemos los 
siguientes tamaños de muestra *n*.


```{r}
tab_change <- df_change_selva %>% 
    as.data.frame() %>% 
    count(nom_cmb) %>% 
    arrange(-n) %>% 
    mutate(
        N = n,
        n0 = 1.96 ^ 2 * 0.5 ^ 2 / (.1 ^ 2), 
        n = ceiling(n0 / (1 + n0 / N))
        ) %>% 
    select(-n0)

tab_change %>%  
    knitr::kable()
```

Dando lugar a un tamaño de muestra total de `r sum(tab_change$n)`. 

```{r, eval=FALSE}
tab_change

set.seed(129817)
sample_selva <- df_change_selva %>% 
    left_join(tab_change, by = "nom_cmb") %>% 
    split(.$cve_cmb) %>% 
    map(~sample_n(., size = first(.$n))) %>% 
    reduce(rbind)
# st_write(sample_selva, "data_output/2019-04-23_muestra/sample_selva_lacandona.shp")
```



### Dificultades/Dudas

1. A partir de la fotografía el experto debe emitir un juicio:

    + Se observa selva, por tanto no hubo pérdida y el algoritmo se equivocó.
    + Se observa pérdida pero no es la pérdida etiquetada.
    + Se observa pérdida y coincide con la etiqueta asignada, se puede 
    determinar si la pérdida corresponde a los últimos meses?

2. Del diseño actual **no** se podrá estimar el porcentaje de área que cambió
debido a que solo se están analizando los polígonos con cambio etiquetado por el
algoritmo.

3. Intervalos de 90% de confianza +/- 10 (por ejemplo *(60,80)*) puntos 
porcentuales son aceptables? Podemos apuntar a intervalos más estrechos 
incrementando el tamaño de muestra.


